臺灣臺南地方法院民事判決　　　　　　　95年度訴字第1010號
原　　　告　卯○○
訴訟代理人　陳啟舜律師
被　　　告　子○○
　　　　　　戊○○
　　　　　　乙○○
　　　　　　壬○○
　　　　　　庚○○
　　　　　　己○○
兼上列二人　甲○○　　住台南縣.
訴訟代理人　　　　　　身分證統.
　　　　　　丙○○　　住台南縣.
　　　　　　辛○○　　住台南縣.
兼上列五人
訴訟代理人　癸○○　　住台南縣.
　　　　　　寅○○○　住台南縣.
　　　　　　丁○○　　住台中縣.
　　　　　　　　　　　　弄60.
　　　　　　丑○○　　住台南縣.
上列當事人間請求分割共有物事件，經本院於民國96年3月26日
言詞辯論終結，判決如下：
    主      文
兩造共有坐落臺南縣新化鄉○○○段六八五地號、地目建、面積
一二一七平方公尺土地，應分割為如附圖之台南縣新化地政事務
所土地複丈成果圖所示：即編號Ａ部分面積一三三平方公尺，分
歸被告子○○取得所有；編號Ｂ部分面積二六六平方公尺，分歸
原告卯○○與被告壬○○二人，按應有部分比例保持共有取得；
編號Ｃ部分面積一三三平方公尺，分歸被告丑○○、丁○○、戊○○三人，按應有部分比例保持共有取得；編號Ｄ部分面積一三
三平方公尺，分歸被告甲○○、庚○○、己○○三人，按應有部
分比例保持共有取得；編號Ｅ部分面積一三三平方公尺，分歸被
告癸○○取得所有；編號Ｆ部分面積一三三平方公尺，分歸被告
丙○○、辛○○、寅○○○三人，按應有部分比例保持共有取得
；編號Ｇ部分面積一三三平方公尺，分歸被告乙○○取得所有；
編號Ｈ部分面積一五三平方公尺（四公尺寬道路），分歸兩造按
應有部分比例保持共有取得。
訴訟費用由兩造各依附表所示應有部分比例負擔。
    事實及理由
甲、程序方面：
    本件被告均未於最後言詞辯論期日到場，核均無民事訴訟法
    第386條所列各款情形，爰依原告之聲請，由其一造辯論而
    為判決。
乙、實體方面：
壹、本件原告起訴主張：
  (一)坐落臺南縣新化鎮○○○段685地號、地目建、面積1,217平
    方公尺土地一筆（以下簡稱「系爭土地」），為兩造所共有
    ，各共有人應有部分比例如附表所示。查系爭土地並無以契
    約訂有不分割之期限，亦無因使用目的上不能分割之情形，
    因無法就分割方法達成協議，依法訴請裁判分割。
  (二)因系爭土地上有一門牌號碼「台南縣新化鎮拔林445號」
    石綿瓦磚造平房、面積186.01平方公尺之未保存登記建物，
    依房屋稅籍資料記載為原告與被告壬○○所共有，因此原告
    請求與被告壬○○分配一起，按應有部分比例保持共有取得
    。斟酌共有人目前占有使用之位置及共有人意願，由被告甲○○、癸○○、庚○○、己○○、寅○○○、丙○○、辛○○所提出，而為原告所引用之如後附台南縣新化地政事務所
    土地複丈成果圖所示之分割方案，請求按各共有人應有部分
    之比例分割系爭土地。爰依民法第823條第1項前段、第824
    條第2項第1款提起本件訴訟等情。
  (三)聲明：兩造共有坐落臺南縣新化鄉○○○段685地號、地目
    建、面積1217平方公尺土地，應分割為如附圖之台南縣新化
    地政事務所土地複丈成果圖所示：即編號Ａ部分面積133平
    方公尺，分歸被告子○○取得所有；編號Ｂ部分面積266平
    方公尺，分歸原告卯○○與被告壬○○二人，按應有部分比
    例保持共有取得；編號Ｃ部分面積133平方公尺，分歸被告
    丑○○、丁○○、戊○○三人，按應有部分比例保持共有取
    得；編號Ｄ部分面積133平方公尺，分歸被告甲○○、庚○○、己○○三人，按應有部分比例保持共有取得；編號Ｅ部
    分面積133平方公尺，分歸被告癸○○取得所有；編號Ｆ部
    分面積133平方公尺，分歸被告丙○○、辛○○、寅○○○
    三人，按應有部分比例保持共有取得；編號Ｇ部分面積133
    平方公尺，分歸被告乙○○取得所有；編號Ｈ部分面積153
    平方公尺（4公尺寬道路），分歸兩造按應有部分比例保持
    共有取得。
貳、被告則以：
一、被告壬○○、甲○○、癸○○、庚○○、己○○、寅○○○
    、丙○○、辛○○部分：
    被告壬○○、甲○○、癸○○、庚○○、己○○、寅○○○
    、丙○○、辛○○均未於最後言詞辯論期日到場，據其以前
    於言詞辯論期日到場所為之聲明及陳述如下：
  (一)同意分割系爭土地，並同意如附圖所示之分割方案。被告壬○○願與原告分配在一起，仍保持共有；被告甲○○、庚○○、己○○三人願分配在一起，仍保持共有；被告寅○○○
    、丙○○、辛○○三人願分配在一起，仍保持共有。至於被
    告癸○○部分請求分割為單獨所有。
  (二)聲明：原告之訴駁回。
二、被告戊○○、丁○○、丑○○部分
    被告戊○○、丁○○、丑○○均未於言詞辯論期日到場，據
    其以前於勘驗期日到場所為之聲明及陳述略以：
  (一)同意分割系爭土地，被告戊○○、丁○○、丑○○願分配在
    一起，仍保持共有。
  (二)聲明：原告之訴駁回。
三、被告子○○、乙○○部分：
    被告子○○、乙○○均未於言詞辯論期日到場，亦未提出書
    狀作任何聲明或陳述。
參、得心證之理由：
一、按各共有人，得隨時請求分割共有物。但因物之使用目的不
    能分割或契約訂有不分割之期限者，不在此限。共有物之分
    割，依共有人協議之方法行之。分割之方法，不能協議決定
    者，法院得因任何共有人之聲請，命為左列之分配：一以原
    物分配於各共有人。二變賣共有物，以價金分配於各共有人
    ，民法第823條第1項、第824條第1、2項分別定有明文。
二、原告主張系爭坐落臺南縣新化鎮○○○段685地號、地目建
    、面積1,217平方公尺土地一筆，為兩造所共有，各共有人
    應有部分比例如附表所示之事實，業據原告提出系爭土地登
    記謄本為證，且為被告所不爭執，自堪信原告主張上開事實
    為真正。經查系爭土地為兩造所共有，原告主張兩造未定有
    不分割之特約，亦無因物之使用目的不能分割情事，為被告
    所不爭執，又兩造共有人中被告子○○、乙○○二人均未曾
    到場，堪認系爭土地之分割無法由兩造共有人以協議之方法
    行之，則原告依上開民法第823條第1項、第824條第2項之規
    定，訴請為裁判分割，即有理由，應予准許。
三、經查，系爭土地北側臨鎮道，寬約4公尺，西側臨他人土地
    ，系爭土地內西南側有門牌「新化鎮拔林445號」磚造二
    層建物，為訴外人余獅生前所建，現為被告寅○○○、丙○○、辛○○及訴外人柯余麗娥繼承共有，目前由被告辛○○
    占有使用；南側一棟磚瓦造平房，現無門牌，為被告乙○○
    、癸○○二人共有，目前為被告癸○○堆放雜物使用；東南
    側有一棟石綿瓦造平房，無門牌，原告主張該門牌為「拔
    林445號」，並主張為被告壬○○及原告二人共有，目前由
    被告壬○○占有作為工廠及住家使用；北側臨鎮道部分有一
    棟土瓦造平房，據被告癸○○主張其門牌為「拔林446號
    」，為被告戊○○、丁○○、丑○○三人共有，目前由被告
    等人堆放雜物使用；東北側有一棟土瓦造平房，現無門牌，
    據被告辛○○指稱：其門牌為「拔林445號」，為被告祖
    先所建，目前由被告等人共有；被告辛○○在所占有建物北
    側空地，有種植龍眼、芒果、蔬菜等作物，門牌「拔林44
    6號」建物南側空地有第三人種植蔬菜；系爭土地除北側有
    臨鎮道以外，其餘部分均無路可通行，需藉由鄰地土地空地
    來通行，系爭土地其他部分則為空地等情，業經本院至現場
    勘驗屬實，製有95年11月3日勘驗筆錄及現場圖可稽。次查
    ，有關系爭土地之分割，原告請求與被告壬○○分配一起，
    按應有部分比例保持共有取得；並依共有人目前占有使用之
    位置及共有人意願，提出如附圖所示分割方法。而被告壬○○、甲○○、癸○○、庚○○、己○○、寅○○○、丙○○
    、辛○○均同意如附圖所示分割方法；被告戊○○、丁○○
    、丑○○則願意分配在一起，按應有部分比例保持共有。經
    斟酌兩造使用系爭土地之現況及位置，兩造應有部分之比例
    所占之面積，系爭土地面臨道路之情況，以及原告、被告壬○○、甲○○、癸○○、庚○○、己○○、寅○○○、丙○○、辛○○均同意如附圖所示分割方法之分配位置，被告戊○○、丁○○、丑○○仍願意保持共有之共有人意願，及被
    告乙○○的占有使用現況，本院認依原告所主張，將系爭土
    地予以分割為如附圖之台南縣新化地政事務所土地複丈成果
    圖所示：即編號Ａ部分面積133平方公尺，分歸被告子○○
    取得所有；編號Ｂ部分面積266平方公尺，分歸原告卯○○
    與被告壬○○二人，按應有部分比例保持共有取得；編號Ｃ
    部分面積133平方公尺，分歸被告丑○○、丁○○、戊○○
    三人，按應有部分比例保持共有取得；編號Ｄ部分面積133
    平方公尺，分歸被告甲○○、庚○○、己○○三人，按應有
    部分比例保持共有取得；編號Ｅ部分面積133平方公尺，分
    歸被告癸○○取得所有；編號Ｆ部分面積133平方公尺，分
    歸被告丙○○、辛○○、寅○○○三人，按應有部分比例保
    持共有取得；編號Ｇ部分面積133平方公尺，分歸被告乙○○取得所有；編號Ｈ部分面積153平方公尺（4公尺寬道路）
    ，分歸兩造按應有部分比例保持共有取得，較符合各共有人
    之全體利益，爰依該方案分割系爭土地如主文第一項所示。
四、本件係屬共有物分割事件，均由敗訴之被告負擔訴訟費用顯
    失公平，爰依民事訴訟法第80條之1之規定，酌量命勝訴之
    原告亦負擔一部分之訴訟費用，併此敘明。
五、據上論結，本件原告之訴為有理由，依民事訴訟法第385條
    第1項前段、第78條、第85第1項但書、第80條之1，判決如
    主文。
中　　華　　民　　國　　96　　年　　4 　　月　　13　　日
                  民事第五庭  法　官　鄭彩鳳
以上正本係照原本作成
如對本判決上訴，須於判決送達後20日內向本院提出上訴狀
中　　華　　民　　國　　96　　年　　4 　　月　　14　　日
                              書記官　凌昇裕
┌──────────────────────┐
│附表                                        │
├──┬────────┬──────────┤
│編號│  共有人姓名    │    應有部分比例    │
├──┼────────┼──────────┤
│ 1  │  卯○○        │     8分之1         │
├──┼────────┼──────────┤
│ 2  │  子○○        │    16分之2         │
├──┼────────┼──────────┤
│ 3  │  戊○○        │    16分之1         │
├──┼────────┼──────────┤
│ 4  │  乙○○        │    16分之2         │
├──┼────────┼──────────┤
│ 5  │  癸○○        │     8分之1         │
├──┼────────┼──────────┤
│ 6  │  壬○○        │     8分之1         │
├──┼────────┼──────────┤
│ 7  │  甲○○        │    24分之1         │
├──┼────────┼──────────┤
│ 8  │  庚○○        │    24分之1         │
├──┼────────┼──────────┤
│ 9  │  己○○        │    24分之1         │
├──┼────────┼──────────┤
│ 10 │  寅○○○      │    40分之1         │
├──┼────────┼──────────┤
│ 11 │  丙○○        │    40分之2         │
├──┼────────┼──────────┤
│ 12 │  辛○○        │    40分之2         │
├──┼────────┼──────────┤
│ 13 │  丑○○        │    32分之1         │
├──┼────────┼──────────┤
│ 14 │  丁○○        │    32分之1         │
└──┴────────┴──────────┘
